【裁判字號】    98,簡上,1058
【裁判日期】    981022
【裁判案由】    詐欺
【裁判全文】
臺灣板橋地方法院刑事判決            98年度簡上字第1058號
上  訴  人
即  被  告  乙○○
上列上訴人即被告因詐欺案件，不服本院98年度簡字第5053號中
華民國98年6 月30日第一審判決（聲請簡易決處刑案號及移送併
辦案號：98年度偵字第7575號、98年度偵字第16726 號），提起
上訴，本院管轄之第二審合議庭判決如下：
    主  文
上訴駁回。
    事  實
一、乙○○明知於犯罪集團專門收集人頭帳戶用以犯罪之社會現
    象層出不窮之際，若將自己之金融帳戶存摺及金融卡、密碼
    出售、出租或提供他人使用，可能因此供不法詐騙份子用以
    詐使他人將款項匯入後，再加以提領之用，並能預見可能因
    而幫助他人從事詐欺取財犯罪，竟不違背其本意，仍基於幫
    助他人詐欺取財之不確定故意，於民國98年2 月16日下午3
    時許，在臺北市○○○路與五常街口，將其向中國信託商業
    銀行天母分行申請開設之帳號000000000000號帳戶之帳號、
    金融卡、密碼，提供予真實年籍姓名不詳之成年人士使用。
    嗣某不詳詐欺集團成員取得乙○○上開中國信託商業銀行帳
    戶之帳號、金融卡、密碼後，即基於意圖為自己不法所有之
    犯意，於98年2 月17日下午5 時40分許，致電甲○○，向甲
    ○○佯稱係博客來網路中心工作人員，甲○○先前購物，因
    送貨人員作業疏失，誤將付款方式勾選為分期付款，需依指
    示至自動櫃員機操作以取消分期付款之設定，稍後會有郵局
    人員與其聯繫云云，嗣另名詐欺集團成員復致電甲○○，佯
    稱係郵局人員，因甲○○之郵局帳戶被鎖，如要開鎖，需依
    指示辦理，否則會送金管會、地檢署、法院，需半年始可將
    帳戶開鎖云云，致甲○○陷於錯誤，依指示先由帳戶內提領
    出新臺幣（下同）10萬元後，再前往臺北市○○區○○路57
    號統一便利商店，利用自動櫃員機，接續於98年2 月17日晚
    間8 時28分、8 時30分、8 時31分、8 時33分存入3 萬元、
    3 萬元、3 萬元、1 萬元至上開乙○○中國信託商業銀行帳
    戶內，存入款項並旋即遭提領一空。嗣因乙○○察覺受騙，
    報警處理始循線查獲。
二、案經臺北縣政府警察局海山分局報請臺灣板橋地方法院檢察
    署檢察官偵查後聲請以簡易判決處刑及移送併辦。
    理  由
壹、證據能力部分：
    按被告以外之人於審判外之言詞或書面陳述，除法律有規定
    者外，不得作為證據，刑事訴訟法第159 條固定有明文。惟
    被告以外之人於審判外之陳述，雖不符同法第159 條之1 至
    之4 之規定，而經當事人於審判程序同意作為證據，法院審
    酌該言詞陳述或書面陳述作成時之情況，認為適當者，亦得
    為證據。查本案證人即被害人甲○○於警詢中之證述，為審
    判外之陳述而屬傳聞證據，且不符刑事訴訟法第159 條之3
    之規定，惟公訴人、被告乙○○就前開審判外之陳述，於本
    院審理中均表示同意引為證據，而本院審酌其陳述作成時之
    情況，核無違法取證及證明力明顯過低之瑕疵，亦認以之作
    為證據為適當，故依前開規定，上開證人於警詢中之陳述，
    自得為證據。
貳、實體部分：
一、訊據被告乙○○矢口否認有何幫助詐欺犯行，辯稱：伊是看
    報紙應徵遠通貨運的貨車司機工作，依照報紙上所刊登的電
    話號碼與對方聯絡後，對方表示需要提供身分證影本、駕照
    影本、履歷表，並說要薪資轉帳，所以需要帳號、提款卡，
    雙方約98年2 月16日下午3 點多在臺北市○○○路與與五常
    街口碰面，伊就將上開物件交給對方，對方說要提款卡是要
    查證伊的帳戶有無被銀行扣款及欠卡債，隔天對方打電話跟
    伊說，有匯錢到伊的帳戶，伊的帳戶沒有被銀行強制扣薪，
    所以要問伊提款卡密碼將錢領出來，伊就把密碼告訴對方，
    對方並告知伊隔天去上班，對方有跟伊說一個地址，伊去後
    發現那是一個修理廠，發現被騙了，當時對方跟伊說公司在
    延吉街，但是伊沒有去過云云。
二、經查：
  (一)被告係於89年3 月22日向中國信託商業銀行天母分行申請開
    立帳號000000000000號帳戶，並領有金融卡一節，業經被告
    自承在卷，並有中國信託商業銀行98年4 月24日中信銀字第
    09822271205390號函附之開戶資料在卷可稽；又證人甲○○
    係因接獲詐欺集團成員來電，佯稱其郵局帳戶被鎖，如要開
    鎖，需依指示辦理，否則會送金管會、地檢署、法院，需半
    年始可將帳戶開鎖云云，致甲○○陷於錯誤，依指示先由帳
    戶內提領出10萬元後，再前往臺北市○○區○○路57號統一
    便利商店，利用自動櫃員機，接續於98年2 月17日晚間8 時
    28分、8 時30分、8 時31分、8 時33分存入3 萬元、3 萬元
    、3 萬元、1 萬元至被告所有上開中國信託商業銀行帳戶內
    等情，復經證人甲○○於警詢、偵查中證述明確，並有上開
    中國信託商業銀行函附之帳戶歷史交易查詢、自動櫃員機客
    戶交易明細表4 紙附卷可參，自堪認定。
  (二)被告雖以上開情詞置辯，惟若被告真係因應徵司機工作而有
    先行查證其金融帳戶能否使用之必要，並非不得由帳戶所有
    人陪同所應徵公司之員工一同至金融機構臨櫃查詢，或一同
    至自動櫃員機以匯、取款方式操作確認，亦可由公司逕向金
    融機構發函詢問、徵信，並無大費周章要求被告提供金融卡
    、密碼之必要，且一般正常工作之應徵多係在公司內進行，
    應徵者對於公司所在、名稱及所應徵工作之內容亦均有一定
    之認識，豈有刻意不在公司內進行應徵，而相約在臺北市○
    ○○路與五常街口收取金融卡等資料，且被告在交付此等重
    要物件之前，亦未曾確認其所應徵之公司是否真實存在之理
    ，是被告所辯，顯與一般正常工作之應徵過程有違，委無可
    採；另就取得上開帳戶之第三人而言，該人既有意利用上開
    帳戶作為詐騙之工具，當無選擇一隨時可能遭真正存戶掛失
    而無法使用之帳戶之可能，輔以現今社會上，確實存有不少
    為貪圖小利而出售自己帳戶供人使用之人，是該第三人僅需
    付出少許之金錢，即可取得可完全操控而無遭掛失風險之帳
    戶，該第三人實無以此方式取得上開帳戶之必要，否則，若
    被告在該第三人尚未行詐前，或行詐後，尚未將帳戶內之款
    項提領出前，即將上開中國信託商業銀行帳戶掛失，該第三
    人豈非無法遂其詐財之目的，該第三人絕無將涉及詐騙成否
    之關鍵置於如此不確定境地之可能。因之，被告所有上開中
    國信託商業銀行帳戶之帳號、金融卡、密碼並非被騙，而係
    被告自行交予他人使用無疑。
  (三)又由被告所提出之報紙剪報、通聯紀錄資料，至多僅能證明
    被告確實有因見報紙刊登之應徵廣告與對方聯絡，但雙方在
    電話中對話之內容究係應徵工作或係收購帳戶，並無法由報
    紙剪報內容獲得證明，再輔以目前因提供帳戶幫助他人犯罪
    之情形層出不窮，並屢經媒體大肆報導，犯罪集團為避免引
    起警方注意，不敢直接於報紙上刊登收購或租用帳戶之字樣
    ，而改以應徵工作為幌，吸引見報者與之聯絡後，再告知欲
    以一定代價收購帳戶，更係邇來常見之收購帳戶手法，自不
    能僅以被告確係因先見報載應徵工作廣告與對方聯絡，即認
    被告交付上開中國信託商業銀行帳戶之金融卡、密碼係遭他
    人詐騙而非係自行交付上開中國信託商業銀行帳戶之金融卡
    、密碼供他人使用，附此敘明。
  (四)又金融存摺事關個人財產權益之保障，其專有性甚高，除非
    本人或與本人親密關係者，難認有何理由可自由流通使用該
    存摺，且一般人均有妥為保管及防止他人任意使用之認識，
    縱特殊情況偶須交付他人使用，亦必深入瞭解他人用途暨其
    合理性，始予提供，以被告在交付上開中國信託商業銀行帳
    戶之帳號、金融卡、密碼時，乃年滿32歲心智正常之成年人
    ，當知將此等物品交予他人，他人即可用以任意存、提帳戶
    內之款項；因之，以該等專有物品如落入不明人士手中，而
    未加以闡明正常用途，極易被利用為與財產有關之犯罪工具
    ，此乃吾人依一般生活認知所易於體察之常識，而有犯罪意
    圖者，非有正當理由，竟徵求他人提供帳戶，客觀上可預見
    其目的，多係欲藉該帳戶取得不法犯罪所得，且隱匿帳戶內
    資金之實際取得人之身分，以逃避追查，以被告在交付上開
    帳戶予他人時，係智識程度正常之成年人，自應具有相當之
    社會經驗、常識，其對向其收取帳戶之人不自己開立帳戶卻
    收取他人金融機構帳戶之舉，豈能無疑？況自政府開放金融
    業申請設立以來，金融機構大量增加，使一般人申請存款帳
    戶極為容易、便利，除非充作犯罪使用，否則實無向他人購
    買或蒐集金融機構帳戶之必要，亦無將存款存放於他人帳戶
    之理。是被告將其所有上開中國信託商業銀行帳戶提供予他
    人使用，對該蒐集帳戶之人將可能以該帳戶供作詐欺取財之
    非法用途一節，應有所預見，竟不違背其本意，仍提供其所
    有上開中國信託商業銀行帳戶予他人使用，是被告具有幫助
    犯罪之不確定故意甚明。被告所辯，均無可採。事證明確，
    被告犯行，已堪認定。
三、核被告乙○○所為，係犯刑法第30條第1 項前段、第339 條
    第1 項之幫助詐欺取財罪。又被告以幫助之意思，參與構成
    要件以外之行為，為幫助犯，爰依刑法第30條第2 項規定，
    依正犯之刑減輕之。至臺灣板橋地方法院檢察署98年度偵字
    第16726 號移送併案事實與聲請簡易判決處刑書所載詐騙集
    團持被告上開中國信託商業銀行帳戶，做為詐騙甲○○時之
    匯款帳戶為同一事實，本院自得併予審究，附此敘明。原審
    以被告犯罪事實明確，援引刑事訴訟法第449 條第1 項前段
    、第3 項、第454 條第2 項、刑法第30條第1 項前段、第2
    項、第339 條第1 項、第41條第1 項前段、刑法施行法第1
    條之1 第1 項、第2 項前段，量處被告有期徒刑2 月，並諭
    知易科罰金之折算標準，認事用法均無違誤，量刑亦屬妥適
    。被告上訴猶執前詞否認犯罪，並無理由，應予駁回。
據上論斷，應依刑事訴訟法第455 條之1 第1 項、第3 項、第
368 條，判決如主文。
本案經檢察官黃彥琿到庭執行職務。
中    華    民    國    98    年    10    月    22    日
                  刑事第十九庭  審判長法  官  曾淑娟
                                      法  官  陳明偉
                                      法  官  鄧雅心
上列正本證明與原本無異。
不得上訴。
                                      書記官  陳金鳳
中    華    民    國    98    年    10    月    22    日
附錄本案論罪科刑法條全文：
中華民國刑法第339條
意圖為自己或第三人不法之所有，以詐術使人將本人或第三人之
物交付者，處5 年以下有期徒刑、拘役或科或併科1 千元以下罰
金。
以前項方法得財產上不法之利益或使第三人得之者，亦同。
前二項之未遂犯罰之。


司法院資訊處製作；財團法人民間司法改革基金會備份。
